# 被动稀释后成本法转权益法的会计处理

提问人：rainy871127 时间：2022-05-17 20:39:15
继续求教陈版主~
A公司和其他三个股东共同成立B公司，本来持股40%（2000w股本），B公司为A子公司； 2020 年 6 月转让10%股权后此时还是控制（1500w股本）； 7 月底月底另一个股东增资2860w（其中 2600万计入股本， 260 万计入资本公积），导致A公司持股19.74%，丧失了控制权；
单 体体 报 表表 处 理理：：
根据企业会计准则解释第 7 号：
①按新的持股比例应享有的被投资单位因增资扩股而增加的净资产份额=2860（新增的股本+资本公积）*19.74%（（ 问题 一一：： 该计 算是否正确）确）
②持股比例下降部分对应的长期股权投资账面价值=1500w/（（30%-19.74%）*19.74% ）
③按照新的持股比例视同自取得投资时即采用权益法核算=历史利润合计*19.74%
④B公司计提专项储备：借：长投-其他权益投资 贷：资本公积-其他资本公积
此时长投价值=B公司净资产*19.74%（新持股比例）
合并报表：
①对B公司历年来的净利润按照原持股视同恢复权益法计算出A公司应享有的权益（此步骤为了调整年初未分配利润，要不然报表年初未分配利润不平）=a
②剩余股权的公允价值=1500w*1.1（另一股东注资是1.1元/股）=1650w（ 问题 三三：：公允价公允价 值应为 新股新股 东 的的 1.1 元元 / 股股股股份份 还 是辞是辞 职 _B_ 公司的公司的 净资产19.74% ？？公允价公允价 值 如何判断？？）
③按原持股比例计算应享有原有子公司自购买日或合并日开始持续计算的净资产的份额=a+1500w=b
④上述①②差额
⑤将子公司确认的长投-其他权益变动（专项储备）处置：借：资本公积 贷：投资收益（ 问题 四四：： 该 分分 录 是否正是否正确？确？）
⑥将长投合并层面价值调整至公允价值，因此将差额结转至投资收益：借：投资收益 贷：长投（或相反分录）
此时合并层面长投价值为公允价值~（ 问题 五五：： 该结论 是否争取？？）
问题六：如果下一年无合并报表了，上述合并报表的分录是否需要在单体报表做？如果不做，单体报表长投一直为B公司净资产*新的持股比例合并报表中视同处置长投的过程无法在单体报表体现了先谢谢陈版主，第一次遇到稀释股权的实务，问的比较多，请多担待~

回答人：chenyiwei
你的理解基本合理。
剩余股权的公允价值一般参照新股东的入股价格为基础确定，而不是按照辞职B公司的净资产*19.74%。
如果下一年度不再编制合并报表的，则合并报表层面的调整就此结束，不应延续到个别报表中。

提问人：rainy871127 时间：2022-05-19 09:37:00
再次请教陈版主，合并报表中③问题中净资产的份额是否需要加上B公司专项储备的金额~

回答人：chenyiwei
参照非同一控制下合并取得子公司时对其专项储备余额的处理原则。参考：《中审众环研究 2020 》之“问题3-2-63（通过非同一控制下企业合并取得的子公司的专项储备在合并报表时如何处理）”。